【裁判字號】    95,交訴,76
【裁判日期】    951225
【裁判案由】    過失致死等
【裁判全文】
臺灣新竹地方法院刑事判決              95年度交訴字第76號
公  訴  人  臺灣新竹地方法院檢察署檢察官
被      告  乙○○
                    弄12號
上列被告因過失致死等案件，經檢察官提起公訴（95年度偵字第
3101號），本院裁定以簡式審判程序審理，判決如下：
    主    文
乙○○服用酒類，不能安全駕駛動力交通工具而駕駛，處有期徒
刑月；又因過失致人於死，處有期徒刑壹年。應執行有期徒刑
壹年貳月。
    事    實
一、乙○○前因公共危險案件，經臺灣高雄地方法院於民國93年
    8月31日以93年度竹交簡字第2154號判決拘役50日確定，已
    執行完畢，距不知悔改，於95年5月16日凌晨3時30分許，在
    新竹市○○○路上之KiKi檳榔攤內，飲用威士忌酒半瓶後，
    明知已酒醉無法安全駕駛動力交通工具，竟仍於同日凌晨4
    時50分許，自該處駕駛JY-1686號（起訴書誤載為JYO-1686
    號）自用小客車沿新竹市○○街由東往西方向行駛，欲返回
    其住處。嗣於同日凌晨4時55分許，行經浸水街與樹下街口
    時，本應注意車輛行駛時，駕駛人應注意車前狀況，隨時採
    取必要之安全措施，且依當時情形雖為夜間有雨，惟有照明
    、路面無缺陷亦無障礙物、視距良好之情形下，竟疏未注意
    ，復因酒後注意力及駕駛能力均降低，適有行人朱萬手推
    平板車橫越該路口時，乙○○因閃避不及撞擊朱萬所推之
    平板車，致朱萬人車倒地，因而受有顱骨開放性骨折併顱
    內出血、右大腿封閉性骨折、出血性休克等傷害，嗣經乙○
    ○將朱萬送往南門綜合醫院急救，警方據報後前往南門綜
    合醫院，乙○○向前往處理車禍事宜之員警自首其犯行，並
    接受裁判，於同日6時7分許測得其呼氣酒精濃度為每公升1.
    15毫克，而朱萬於同日8時23分許因傷重不治死亡。
二、案經新竹市警察局第三分局報請臺灣新竹地方法院檢察署檢
    察官偵查後起訴。
    理    由
壹、程序部分：
    本件被告乙○○所犯服用酒類不能安全駕駛動力交通工具而
    駕駛及過失致死等罪，均非死刑、無期徒刑、最輕本刑為三
    年以上有期徒刑之罪，或高等法院管轄第一審之案件，且於
    準備程序中，已就被訴事實為有罪之陳述，經本院認為符合
    刑事訴訟法第273條之1第1項之規定，裁定進行簡式審判程
    序，先予敘明。
貳、實體部分：
一、認定犯罪事實所憑之證據及認定之理由：
(一)、上開事實，業據被告於本院準備程序、審理時坦承不諱，核
    與證人黃陳秀釵警詢時證述本件車禍發生之經過、證人甲○
    ○警詢時證述被害人朱萬因車禍傷重不治等情節相符，復
    有新竹市警察局第三分局道路交通事故現場圖、道路交通事
    故調查報告表(一)、(二)、新竹市○○道路交通事故當事人酒精
    測定紀錄表、汽機車駕駛人酒後生理協調平衡檢測紀錄表、
    刑法第一百八十五條之三案件測試觀察紀錄表、道路交通事
    故照片6張、南門綜合醫院乙種診斷證明書等在卷可佐。又
    按酒精濃度呼氣已達每公升0.55毫克時，肇事率為一般正常
    人之10倍，有法務部88年5月18日所發之法88檢字第001669
    號函在卷為憑，被告吐氣所含酒精濃度為每公升1.15毫克業
    如前述，參以被告前揭車行不穩，意識模糊，注意力無法集
    中、身體左右搖擺不定、閉眼朗誦阿拉伯數字、另畫圓等檢
    測項目，均不合格之測試結果，堪認被告確已達酒醉不能安
    全駕駛動力交通工具之狀態甚明。又被害人確因本件車禍頸
    部受有頸部4×10公分、右額部有醫院縫合傷、頸部及頂部
    有骨折現象、右前臂正面上緣有擦挫傷4×4公分、右手腕及
    手部骨折、右大腿骨折、右大腿正面有3×4撕裂傷、左膝正
    面有3×3公分擦傷等傷害，並因頭部鈍力損傷不治死亡，有
    臺灣新竹地方法院檢察署檢察官相驗屍體證明書、法醫室驗
    斷書等在卷可參。
(二)、按汽車行駛時，駕駛人應注意車前狀況，並隨時採取必要之
    安全措施；飲酒後吐氣所含酒精成份超過每公升0.25毫克以
    上者，不得駕車；道路交通安全規則第94條第3項、第114條
    第2款分別定有明文。被告為汽車駕駛人，於上述時地駕車
    ，自應遵守上開規定，竟於飲酒後呼氣所含酒精濃度達每公
    升1.15毫克時駕車上路，復疏未注意車前狀況而肇事，顯已
    違背上開規定，而有注意義務之違反。再依上開道路交通事
    故調查表所載，案發當時雖為夜間雨天，惟有照明，視距良
    好，路面無缺陷及障礙物之情形下，客觀上亦無不能注意之
    情事，是其駕車肇事，對於本件車禍之發生顯有過失。而被
    害人因本件車禍傷重不治死亡，已如前述，被告之過失行為
    與被害人死亡間，具有相當之因果關係。綜上，事證明確，
    被告服用酒類，不能安全駕駛動力交通工具而駕駛及過失致
    人於死，堪以認定。
二、論罪：
    核被告所為，係犯刑法第185條之3服用酒類不能安全駕駛動
    力交通工具而駕駛、同法第276條第1項之過失致死罪。
三、科刑：
(一)、被告行為後，刑法及刑法施行法業於94年2月2日經總統以華
    總一義字第09400014901號令修正公布，並於95年7月1日施
    行，參酌最高法院95年5月23日刑事庭第8次會議決議意旨，
    新刑法第2條第1項之規定，係規範行為後法律變更所生新舊
    法律比較適用之準據法，於新刑法施行後，應適用新刑法第
    2條第1項之規定，為「從舊從輕」之比較。另於比較時應就
    罪刑有關之共犯、未遂犯、想像競合犯、牽連犯、連續犯、
    結合犯，以及累犯加重、自首減輕暨其他法定加減原因（如
    身分加減）與加減比例等一切情形，本於統一性及整體性原
    則，綜其全部罪刑之結果而為比較。
(二)、經查，關於數罪併罰宣告多數有期徒刑之方法，修正前刑法
    第51條第5款規定: 「宣告多數有期徒刑者，於各刑中之最
    長期以上，各刑合併之刑期以下，定其刑期。但不得逾二十
    年。」。修正後刑法第51條第5款規定：「宣告多數有期徒
    刑者，於各刑中之最長期以上，各刑合併之刑期以下，定其
    刑期。但不得逾三十年」。比較新舊法結果，以修正前刑法
    第51條第5款規定宣告多數有期徒刑不得逾20年之規定對被
    告較為有利。
(三)、次查，刑法第62條關於自首原規定為：「對於未發覺之罪自
    首  而受裁判者，減輕其刑。但有特別規定者，依其規定。
     」，上開刑法修正後，改為：「對於未發覺之罪自首而受
    裁判者，『得』減輕其刑。但有特別規定者，依其規定。」
    。則刑法修正前，行為人符合自首規定之要件，法院對行為
    人量刑時係「必」減輕其刑，刑法修正後，符合自首之要件
    者，僅「得」減輕其刑，亦即法院可依具體狀況審酌自首之
    情形，決定是否減輕其刑，比較修正前後之刑法第62條規定
    ，自應以被告行為時即修正前之規定較有利於被告。
(四)、綜合上述條文修正前、後之比較，揆諸前揭最高法院決議及
    修正後刑法第2條第1項規定之「從舊、從輕」原則，本案前
    開所涉及新舊法整體比較適用結果，自應適用行為時之舊法
    予以論處。
(五)、被告為汽車駕駛人，竟酒醉駕車肇事，因而致人死亡，依法
    應負過失致死罪之刑事責任，其所犯過失致死罪部分，應依
    道路交通管理處罰條例第86條第1項之規定加重其刑。惟被
    告於車禍肇事後，於有偵查權限之機關或公務員發覺前，向
    前往處理車禍之員警陳明其為肇事者並接受裁判乙節，有新
    竹市○○○道路交通事故肇事人自首情形紀錄表乙紙附卷可
    參，應依修正前刑法第62條前段規定減輕其刑。被告所犯過
    失致死罪之刑有加重及減輕之事由，應先加後減之。又被告
    所犯上揭二罪，犯意各別，行為互殊，應予分論併罰。
(六)、爰審酌被告前已有酒後駕車之前科紀錄，竟再度酒後駕車上
    路，忽視自身及公共安全、且酒測數值甚高、其駕車疏忽肇
    事，過失情節非輕，犯後雖然坦承犯行，惟本案發生迄今，
    藉口經濟能力有限，而未能與被害人家屬達成和解，且於本
    案發生數月後即95年9月6日凌晨，再度酒後駕車，經臺灣苗
    栗地方法院以95年度苗交簡字第502號判決有期徒刑3月，有
    該判決乙份在卷可參，顯然未記取本件酒後駕車致被害人於
    死之教訓，犯罪後態度不佳等一切情狀，分別量處如主文所
    示之刑，並定其應執行刑，以示警懲。
據上論斷，應依刑事訴訟法第273 條之1 第1 項、第299 條第1
項前段，道路交通管理處罰條例第86條第1項、刑法第185條之3
、第276條第1項、修正前刑法第62條前段、第51條第5款，判決
如主文。
本案經檢察官林奕到庭執行職務。
中    華    民    國    95   年    12    月    25    日
                  臺灣新竹地方法院交通法庭
                      法  官  林惠君
以上正本證明與原本無異。
如不服本判決，應於判決送達後10日內向本院提出上訴狀 (應附
繕本)， 上訴於臺灣高等法院。
                      書記官  黃旭淑
中    華    民    國    95   年    12    月    25    日
附錄本案論罪科刑法條全文
刑法第185條之3
服用毒品、麻醉藥品、酒類或其他相類之物，不能安全駕駛動力
交通工具而駕駛者，處1年以下有期徒刑、拘役或3萬元以下罰金
。
刑法第276條第1項
因過失致人於死者，處 2 年以下有期徒刑、拘役或 2 千元以下
罰金。


司法院資訊處製作；財團法人民間司法改革基金會備份。
